臺灣苗栗地方法院民事判決　　　　　　　　　　　　　九十一年度訴字第三五三號
　　原　　　告　乙○○○
　　　　　　　　丙○○○
　　被　　　告　甲○○
右當事人間請求損害賠償事件，本院判決如左：
    主    文
原告之訴及假執行之聲請均駁回。
訴訟費用由原告負擔。
    事    實
甲、原告方面：
一、聲明：
（一）被告應給付原告新台幣（下同）五十四萬五千四百六十五元。
（二）願供擔保聲請宣告假執行。
二、陳述：原告於民國九十一年一月十五日與被告訂立租賃契約，將坐落苗栗縣頭份
    鎮○○路一五０四號之三層樓房屋出租於被告，租賃期間自九十一年一月十五日
    起至九十二年一月十五日止，租金為每月二萬五千元。詎被告使用火源不慎，導
    致系爭房屋於九十一年六月十八日上午七時三十分許發生火災，且火災發生之際
    ，被告急於收拾自己貴重物品，致火苗擴散，一發不可收拾，倘如被告當時以救
    火為先，當可避免釀成嚴重災害，是被告自難辭其過失之責。原告之系爭房屋因
    火災遭受損害，經估價須五十四萬五千四百六十五元始能將系爭房屋回復原狀，
    為此請求被告給付如訴之聲明。
三、證據：提出租賃契約及估價單一件。
乙、被告方面：
一、聲明：如主文所示。
二、陳述：系爭房屋發生當時被告全家人均不在場，就失火原因被告亦不知悉。被告
    接獲被告之妻通知系爭房屋發生火災後，即立刻自工作地點竹南科學園區趕回，
    衝入屋內將一樓電源及瓦斯關閉，並立刻上二樓察看，當時已濃煙密佈，被告不
    耐煙嗆隨即下樓，此時頭份消防隊已到達。同時居住隔壁頭份鎮○○路一五００
    號之宏佾重機械有限公司之陳老闆已偕同其員工自行由其公司預留之消防栓接水
    進行救火，被告並與一消防員不顧生命危險，接消防管至二樓準備救火，然不知
    何故無法立即送水，被告旋即爬上雲梯車協助陳老闆灌水，直到雲梯車水管接妥
    ，始由消防對接手，而被告自接獲通知趕回至消防隊滅火完畢，從未自屋內帶走
    任何一物，故原告主張被告未救火，完全與事實不符。且系爭房屋電力線路遭原
    告自行更改，線路不但未包管且一團亂，僅用輕鋼架、遮住，至到火災發生，被
    告見燒成一堆之電線始知被告居住於如此可怕之環境，生命隨時可能遭遇危險。
    故系爭火災之發生並非被告人為破壞或使用不當造成，原告請求鉅額賠償，並無
    理由。
三、證據：現場照片四紙。
丙、本院依職權向苗栗縣警察局頭份分局調閱系爭房屋失火之報案、救災紀錄及失火
    原因鑑定報告。
    理    由
一、查原告主張其於九十一年一月十五日與被告訂立租賃契約，將坐落於苗栗縣頭份
    鎮○○路一五０四號之三層樓房屋出租於被告，租賃期間自九十一年一月十五日
    起至九十二年一月十五日止，租金為每月二萬五千元。然系爭房屋於九十一年六
    月十八日上午七時三十分許發生火災導致二樓部分毀損等情，業據其提出租賃契
    約及估價單為證，且為被告所不爭執，自堪信為真實。
二、原告主張系爭房屋因被告過失使用火源不慎，且救火不力導致火災，又系爭房屋
    經估價須五十四萬五千四百六十五元始能修復，故被告應賠償系爭房屋因火災所
    生損害等語，然為被告所否認，並以系爭火災發生原因不明，且被告極力偕同消
    防人員滅火等語資為抗辯。按租賃物因承租人之重大過失致失火而毀損、滅失者
    ，承租人對於出租人負損害賠償責任，民法第四百三十四條定有明文。次按租賃
    物因承租人失火而毀損滅失者，以承租人有重大過失為限，始對出租人負損害賠
    償責任，民法第四百三十四條已有特別規定。承租人之失火僅為輕過失時，出租
    人自不得以侵權行為為理由，依民法第一百八十四條第一項之規定，請求損害賠
    償。又民法第四百三十四條所謂重大過失，係指顯然欠缺普通人應盡之注意而言
    。承租人之失火，縱因欠缺善良管理人之注意所致，而於普通人應盡之注意無欠
    缺者，不得謂有重大過失，最高法院分別著有二十二年上字第一三一一號、二十
    二年上字第二五五八號判例可資參照。是出租人因租賃標的物失火毀損，請求承
    租人賠償損害者，尚須證明承租人因重大過失而失火。然本件原告並未能就系爭
    房屋係因被告之重大過失引起火災等情舉證以實其說，又經本院向苗栗縣警察局
    頭份分局調閱系爭房屋火災原因調查報告，據該報告載明：「苗栗縣頭份鎮○○
    里○○路一五０四號火警案之起火點研判為二樓客廳中間茶几左下側地板附近。
    於起火點挖掘現場並未發現有使用助燃濟之引火痕跡，排除人為使用助燃劑之引
    火痕跡，排除人為使用助燃劑縱火之可能。於起火處並未發現有電線線路經過之
    情形，排除電線短路之可能。於起火點挖掘發現該處係擺有大量易燃物存在，且
    由現場燃燒情形研判起火源因不排除因微小火源引燃易燃物造成燃燒。綜合現場
    發現之相關跡證，本火警案起火原因不排除因微小火源引燃易燃物造成燃燒。結
    論：本火警起火原因不明，但不排除因微小火源造成燃燒之可能，此有苗栗縣警
    察局頭份分局函及苗栗縣消防局火災原因調查報告書、火災勘查人員紀錄、談話
    筆錄及現場照片附卷可憑，是據前開調查結果，系爭房屋起火原因不明，亦不能
    證明係因被告之重大過失致失火。從而，原告請求被告賠償系爭房屋因失火所生
    之損害，即屬無據，應予駁回。
三、綜上所述，原告請求被告賠償因失火引起之損害五十四萬五千四百六十五元，核
    屬無據，應予駁回。又原告之訴既經駁回，其假執行之聲請亦失所附麗，應併予
    駁回。
四、據上論結，本件原告之訴為無理由，依民事訴訟法第七十八條，判決如主文。
中　　　華　　　民　　　國　　九十一　　年　　 十一　　 月　　 二十　　 日
                                  臺灣苗栗地方法院民事庭
~B法　　　官　曾明玉
右為正本係照原本作成。
如對本判決上訴，須於判決送達後廿日內向本院提出上訴狀。
~B法院書記官　白孝慈
中　　　華　　　民　　　國　　九十一　　年　　 十一　　 月　　 二十　　 日
